【裁判字號】    91,易,583
【裁判日期】    920109
【裁判案由】    詐欺等
【裁判全文】
臺灣彰化地方法院刑事判決                          九十一年度易字第五八三號
    公  訴  人  臺灣彰化地方法院檢察署檢察官
    被      告  乙○○  男  四.
右列被告因詐欺等案件，經檢察官提起公訴（八十九年度偵字第四七七八號），本院
判決如左：
    主      文
乙○○行使偽造私文書，足生損害於公眾，處有期徒刑壹年陸月。
    事      實
一、乙○○於民國八十九年間從事中古車輛之買賣生意。其認識某位姓名年籍不詳之
    成年男子，知悉該名男子所持有之一部深色裕隆ＭＡＲＣＨ自用小客車，係經非
    法組裝之車輛，該車之車牌、引擎及車身號碼部分，屬於原車牌「ＯＦ─４０４
    １號」之自用小客車所有（按「ＯＦ─４０４１號」自小客車原為陳啟川所有，
    於八十九年一月間因車禍事故撞毀後，已賣給資源回收廠），而車身原屬於車牌
    號碼「ＯＡ─６９８１號」自用小客車所有（按「ＯＡ─６９８１號」自用小客
    車原為連淑玲所有，於八十九年一月二十日六時許，在台中市○○區○○路二六
號前失竊），亦即俗稱「借屍還魂」之贓車。乙○○意圖自已不法之所有，乃於
    八十九年二月間，在不詳處所，由該不詳姓名年籍之成年男子交付而收受前述贓
    車，再借由自已經營中古車買賣之管道，將車輛轉賣予不知情之李美華，使李美
    華因誤信車輛來源正當而交付新台幣（下同）十四萬元。交車前，乙○○復以更
    換車牌號碼之名義，向公路監理機關申請換發新的車牌號碼。乙○○雖明知前述
    自用小客車之車身號碼部分原屬「ＯＦ─４０４１號」自用小客車所有，業經重
    新焊接偽造於「ＯＡ─６９８１號」自用小客車之車身上，而非代表原廠車身零
    件，仍基於行使偽造車身號碼之故意，委請不知情之他人將車輛駕駛至監理機關
    接受驗車，使該管公務員誤認係原「ＯＦ─４０４１號」自用小客車申請換牌，
    而將不實資料登載於其職務上所掌管之公文書，進而換發「７Ｈ─５８３２」號
    之新車牌及行車執照予張榮瑞，均足以生損害於監理機關對於車籍管理之正確性
    。嗣經警發現李美華所購買上述車輛之車身號碼有被焊接偽造之痕跡，而循線查
    知上情。
二、案經彰化縣警察局報請台灣彰化地方法院檢察署檢察官偵查起訴。
    理      由
一、訊據被告乙○○矢否認有何收受贓物、詐欺、行使偽造車身號碼，或使公務員登
    載不實之犯行，辯稱：當初是有一名綽號「阿正」之男子來寄賣中古車，車輛牽
    來時就是完整的車身，其不知道有經過改裝偽造，後來因為買主李美華嫌車牌號
    碼「ＯＦ─４０４１號」數字不吉利，才應李美華之要求向監理機關申請換發新
    的車號云云，且提出車輛買賣合約書二紙，以說明車輛來源正當。經查：
（一）車牌「ＯＦ─４０４１號」及「ＯＡ─６９８１號」自用小客車分別原屬車主
      陳啟川及連淑玲所有，前者因車禍撞毀，由車主透過妹婿施有仁轉賣予資源回
      收廠老闆曾建春；後者因失竊而不知去向等情，均分別據證人陳啟川及連淑玲
      於警訊中證述詳實，核與證人施有仁、曾建春分別於偵訊、警訊中證述之情節
      相符，並有車輛失竊報案紀錄查詢表，及贓物認領保管單在卷可稽。
（二）證人李美華向被告買受之自用小客車，其「車牌」、「引擎」及「車身號碼」
      部分，屬於原車牌「ＯＦ─４０４１號」之自用小客車所有，而「車身（車體
      ）」則原屬於車牌號碼「ＯＡ─６９８１號」自用小客車所有等情，業經彰化
      縣警察局彰化分局刑事組小隊長即證人丁○○到庭說明：「我們打開引擎蓋後
      ，發現車身號碼有重新悍接的痕跡。我們看到車身號碼是重新噴漆的，顏色與
      原來不同，刮掉油漆後，就發現車身號碼有經過悍接。悍接上去的車身號碼係
      原來車禍撞毀的車身號碼，引擎號碼並沒有經過變造，係原來撞毀車子的引擎
      。而我們是經過查詢、比對同型車輛之失竊紀錄後，才發現該車之車身屬於另
      一部失竊車輛之車主連淑玲所有」等語，另有車輛照片八張在卷可稽，顯示車
      身號碼部分有被焊接偽造之現象，而車廂內之設備經證人連淑玲指認特徵後，
      確認為失竊車輛之裝備。可知被告賣給證人李美華之車輛，確係俗稱「借屍還
      魂」之贓車，其中「ＯＦ─４０４１號」自用小客車之車身號碼已經重新焊接
      在其他車身上，偽造後使「ＯＡ─６９８１號」失竊車輛之車身取得新的身份
      。
（三）被告雖辯稱不知前述車輛已被改裝，係一名綽號「阿正」之男子所寄賣，且提
      出買賣合約書二紙為證。惟查：第一份買賣合約書上記載「賣方為陳啟川，買
      方為許義松」（見警卷第三十一頁），第二份契約書上記載「賣方為許義松，
      買方為乙○○（即被告）」（見警卷第三十頁），則依契約內容顯示該車輛係
      由證人陳啟川輾轉經由許義松賣予被告。然而被告既自稱係「阿正」拿來寄賣
      的車輛，何以合約書上之買賣當事人沒有「阿正」之姓名，反而記載被告為買
      受人，已有可疑。再查：買賣合約書上記載之「許義松」，經警方依契約上所
      寫之地址循線調查後，得知許義松本人在八十九年四月二十三日因車禍意外死
      亡，而許義松之父親即證人許安田於警訊中證稱：「我次子於死亡前沒有買過
      這部車，我也沒有看過該部車」等語（見警卷第二十頁），復提供許義松軍中
      日記簿之字跡供警方比對，發現買賣合約書上之字跡與許義松本人之字跡顯不
      相符（見警卷第三十頁），而證人陳啟川亦於警訊中證稱略以：「八十九年一
      月中旬我的車輛因車禍後無法修復，乃託我妹婿將車輛拖到資源回收廠轉賣給
      他人，至五月十五日時有一名男子將買賣合約書拿給我，要我簽名，我不認識
      許義松」等語（見警卷第八頁以下）。由上述證據資料顯示，被告所提出之買
      賣合約書，係警方於同年五月十二日向證人李美華等人陸續進行訊問、展開調
      查之後，才由不詳人士於五月十五日交由證人陳啟川簽名，而合約書上買賣當
      事人許義松之簽名，亦非出於許義松本人所為，顯見該合約書係被告為求卸責
      而事後杜撰之不實文件，難以採信。再查：被告先於八十九年五月十七日警訊
      中供稱該車其經由「施正輝」介紹，而向許義松買入的中古車云云（見警卷第
      三頁以下），復於同年七月十二日偵訊中證稱係施正輝寄放託賣的車輛（見偵
      卷第九頁以下），又於八十九年十月四日偵查中說車輛是「阿正」的（見偵卷
      第二一頁以下），另於八十九年十月二十四日具狀陳報「阿正」真實姓名年籍
      為「丙○○」，且聲請傳喚朝新修車廠之友人即證人甲○○證明「阿正」確為
      「丙○○」。雖證人甲○○於九十年一月十六日偵訊時附合被告之詞，證述曾
      經見過丙○○與被告一起駕該車前往修理，並指認檢察官所提供丙○○之檔案
      照片，被告亦當庭供稱「丙○○」即是「施正輝」（見偵卷第三十九頁以下）
      。惟經警詢問當時正在服刑之丙○○，其證稱：「我不認識乙○○，我只認識
      甲○○…我沒有買過車號「ＯＦ─４０４１號」自用小客車，我不認識乙○○
      ，所以根本沒有交車讓他轉賣，我沒有簽寫過車輛買賣契約書…三、四個月前
      ，有人叫我扛一輛馬曲（即ＭＡＲＣＨ）車輛之責任…我沒答應」等語（見偵
      卷第五十七頁以下）。是由被告對於車輛來源供詞反覆不一，差異甚大等情形
      觀之，應認被告及證人甲○○所言，分別為卸責及迴護被告之詞，不足採信。
（四）公訴意旨另以被告前述辯詞不足採信，進而認為被告曾參與竊盜「ＯＡ─６９
      ８１號」自用小客車，及偽造前述車身號碼之犯行等語。惟查被告供稱車輛來
      自一名成年男子而不知其姓名年籍云云，縱難以全部採信，惟衡情其目的應在
      於隱匿其他犯罪人。綜觀前述證據，仍欠缺直接之積極證據足認車輛之竊盜、
      改裝、偽造均係出於被告一人所為，或認為被告曾經親身參與。倘若竊盜、改
      裝及偽造行為係他人實施完成後，再交付被告銷售贓物，則被告在車輛被偷竊
      、改裝時，是否已經知情而有犯意之聯絡，亦無積極證據足資佐證，難以遽認
      被告係竊盜及偽造車身號碼犯行之共同正犯，應認此部分罪嫌尚有不足。然查
      被告賣給證人李美華之車輛，係俗稱「借屍還魂」之贓車，而被告本身既以中
      古車輛買賣為業，則其對於車輛之構造、性能、來源是否正當，自具有相當之
      專業知識及注意能力，其對於該車經改裝及來源非法等情形不可能毫無所悉。
      是以被告辯稱不知道是贓車，及不知道車身號碼經過偽造云云，顯屬事後卸責
      之詞，不足採信。
（五）綜上所述，本件事證明確，被告犯行堪以認定。
二、核被告收受贓車而轉賣他人，使不知情之證人李美華誤信車輛來源正當而交付十
    四萬元之價金之行為，係犯刑法第三百四十九條第一項之收受贓物罪，及同法第
    三百三十九條第一項詐欺取財罪。另按「車身號碼」為製造廠商烙印在車身上作
    為合法來源之證明，依刑法第二百二十條第一項之規定，應以文書論。是以被告
    明知車身號碼已經過偽造，仍將車輛送往監理機關驗車，使該管公務員誤認該車
    身號碼為原屬車身之證明，並登載於職務上所掌之公文書等情，係犯刑法第二百
    十六條、第二百十條之行使偽造準私文書罪，及同法第二百十四條之使公務員登
    載不實罪。被告委託不知情之他人將車輛送驗而實施上述犯行，屬間接正犯。至
    被告所犯上述四罪名之間，互有方法、結果之牽連關係，應依刑法第五十五條之
    規定，從一重罪即「行使偽造準私文書罪」處斷。公訴人雖未論及被告所犯「行
    使偽造準私文書罪」及「贓物罪」之部分，惟該二罪名與其餘部分既有前述裁判
    上一罪之關係，基於審判不可分原則，本院應併予審究。而公訴人認為被告涉犯
    竊盜罪嫌，及於事實欄論及被告涉犯偽造準私文書（即車身號碼）罪嫌之部分，
    尚無積極證據足以認定，已如前述，然此部分縱使成立犯罪，與前述有罪部分亦
    有牽連犯之裁判上一罪之關係，爰不另為無罪之諭知，均附此敘明。爰審酌被告
    將拆解改裝之贓車轉賣他人，提供竊車、改裝犯罪者銷售贓物之管道，對於社會
    治安危害甚大，且使不知情之車輛買受人即證人李美華受騙上當，惡性非輕，並
    參酌被告否認犯行，飾詞卸責，犯後態度不佳等一切情狀，公訴人求處有期徒刑
    五年，尚屬過重，爰量處如主文所示之刑，以示懲戒。
據上論斷，應依刑事訴訟法第二百九十九條第一項前段，刑法第二百十條、第二百十
四條、第二百十六條、第二百二十條第一項、第三百三十九條第一項、第三百四十九
條第一項、第五十五條，罰金罰鍰提高標準條例第一條前段，判決如主文。
本案經檢察官唐道發到庭執行職務。
中      華      民      國      九十二      年      一      月    九    日
                                臺灣彰化地方法院刑事第三庭
                                    審判長法官  余   仕   明
                                    法      官  施   坤   樹
                    法      官  黃   玉   齡
右正本證明與原本無異。
如不服本判決，應於判決送達後十日內向本院提出上訴狀( 須附繕本 )。
告訴人或被害人對於判決如有不服具備理由請求檢察官上訴者，其上訴期間之計算係
以檢察官收受判決正本之日期為準。
                                   法院書記官   許   騰   云
中      華      民      國      九十二      年      一      月    十    日
刑法第二百二十條
在紙上或物品上之文字、符號、圖畫、照像，依習慣或特約，足以為表示其用者，
處三年以上十年以下有期徒刑。
錄音、錄影或電磁紀錄藉機器或電腦之處理所顯示之聲音、影像或符號，足以為表
示其用意之證明者，亦同。
稱電磁紀錄，指以電子、磁性或其他無法以人之知覺直接認識之方式所製成之紀錄
，而供電腦處理之用者。
刑法第二百十四條
明知為不實之事項，而使公務員登載於職務上所掌之公文書，足以生損害於公眾或他
人者，處三年以下有期徒刑、拘役或五百元以下罰金。
刑法第三百三十九條
意圖為自己或第三人不法之所有，以詐術使人將本人或第三人之物交付者，處五年以
下有期徒刑、拘役或科或併科一千元以下罰金。
以前項方法得財產上不法之利益或使第三人得之者亦同。
前二項之未遂犯罰之。
刑法第二百十六條
行使第二百十條至第二百十五條之文書者，依偽造、變造文書或登載不實事項或使登
載不實事項之規定處斷。
刑法第三百四十九條
收受贓物者，處三年以下有期徒刑、拘役或五百元以下罰金。
搬運、寄藏、故買贓物或為牙保者，處五年以下有期徒刑、拘役或科或併科一千元以
下罰金。
因贓物變得之財物，以贓物論。


司法院資訊處製作；財團法人民間司法改革基金會備份。
